【裁判字號】    97,簡上,116
【裁判日期】    971029
【裁判案由】    損害賠償
【裁判全文】
臺灣彰化地方法院民事判決  97年度簡上字第116號
上  訴  人  甲○○
被上訴人    乙○○
訴訟代理人  丙○○
上列當事人間損害賠償事件，上訴人對於中華民國97年7 月29日
本院北斗簡易庭97年度斗簡字第144 號判決提起上訴，本院於民
國97年10月15日言詞辯論終結，判決如下：
    主  文
上訴駁回。
第二審訴訟費用由上訴人負擔。
    事實及理由
一、上訴人主張：被上訴人於民國95年11月23日21時許，駕駛車
    號QG－2716號自小貨車，沿彰化縣埤頭鄉○○路由西向東行
    駛，途經該路與十號路500 巷無號誌之交岔路口，疏未注意
    減速慢行，作隨時停車之準備，因過失與左方由訴外人賴俊
    賢駕駛並搭載上訴人之車號0193－JB號自小客車發生碰撞，
    致上訴人受有第1至第4頸椎受傷、單一神經炎、腦震盪、左
    前額挫裂傷、鼻挫裂傷等傷害，被上訴人應賠償上訴人因此
    支出醫療費新台幣(下同)7,238元、看護費4,200元、就醫院
    交通費14,800元、醫療休養期間不能工作之損害32,000元及
    精神慰藉金48萬元，合計共為538,238 元，扣除上訴人已領
    得汽車強制保險殘廢保險金28萬元後，尚應賠償上訴人
    258,238 元等情，依侵權行為之法律關係，求為命被上訴人
    給付258,238 元及自起訴狀繕本送達翌日起至清償日止，按
    年息百分之五計算之利息，並願供擔保聲請宣告假執行。除
    與原判決記載相同者，茲引用之外，並補陳：原審判准非財
    產上損害20萬元，實屬偏低，上訴人專科畢業，現於竹科工
    作，每月薪資31,426元，依兩造之身分、地位、經濟能力及
    所受之傷勢，上訴人所受之精神上損害非輕，應以48萬元為
    適當，則上訴人得請求之損害賠償合計為519,662 元。再者
    ，本件依撞擊程度及現場事故圖研判，被上訴人之過失程度
    為百分之八十，訴外人賴俊賢之過失程度為百分之二十，以
    被上訴人過失程度應賠償415,730元，扣除汽車強制保險之
    理賠283,014元後，被上訴人尚應給付132,720元。原審為上
    訴人全部敗訴之判決，經上訴人提起上訴，並聲明：(一)原判
    決廢棄。(二)被上訴人應給付上訴人132,720 元及自起訴狀繕
    本送達之翌日起至清償日止，按年息百分之五計算之利息。
二、被上訴人答辯：依汽車肇事責任分攤處理原則，本件肇事責
    任訴外人賴俊賢為主因，且上訴人於車禍後，已依本院96年
    度員保險簡字第5 號民事判決向汽車強制保險公司領得醫療
    及殘廢給付保險金共計283,014 元，已足以填補損害等語，
    資為抗辯。並聲明：駁回上訴人之上訴；上訴費用由上訴人
    負擔。
三、法院之判斷如下：
  (一)按在第二審為訴之變更或追加，非經他造同意，不得為之。
    但請求之基礎事實同一者，及擴張或減縮應受判決事項之聲
    明者，不在此限，此觀民事訴訟法第446條第1項但書、第25
    5條第1項第2款、第3款之規定自明。查上訴人於原審請求被
    上訴人給付上訴人258,238元及自起訴狀繕本送達之翌日起
    至清償日止，按年息百分之五計算之利息；嗣於上訴後，減
    縮請求金額為132,720元，及自起訴狀繕本送達之翌日起至
    清償日止，按年息百分之五計算之利息，核與上開規定相符
    ，應予准許，合先敘明。
  (二)查被上訴人於95年11月23日21時許，駕駛車號QG－2716號自
    小貨車，沿彰化縣埤頭鄉○○路由西向東行駛，途經該路與
    十號路500 巷無號誌之交岔路口，疏未注意減速慢行，作隨
    時停車之準備，因過失與左方由訴外人賴俊賢駕駛並搭載上
    訴人之車號0193－JB號自小客車發生碰撞，致上訴人受有第
    1至第4頸椎受傷、單一神經炎、腦震盪、左前額挫裂傷、鼻
    挫裂傷等傷害，被上訴人因過失傷害上訴人身體一節，業經
    本院北斗簡易庭96年度斗交簡字第237 號、96年度交簡上字
    第54號判處拘役29日確定一節，為兩造所不爭執，並有現場
    照片（原審卷31頁）、本院北斗簡易庭96年度斗交簡字第23
    7 號刑事判決在卷可稽，應認為真實。按因故意或過失，不
    法侵害他人之權利者，負損害賠償責任；汽車、機車或其他
    非以軌道行駛之動力車輛，在使用中加損害於他人者，駕駛
    人應賠償因此所生之損害。民法第184條第1 項前段、第191
    條之2 前段分別定有明文。是被上訴人爰依民法侵權行為之
    法律關係，請求上訴人賠償損害，於法洵屬有據。
  (三)按損害之發生或擴大，被害人與有過失者，法院得減輕賠償
    金額，或免除之，民法第217條第1項亦有明文。經查訴外人
    賴俊賢駕車行經無號誌之交岔路口時，左方車未停讓右方車
    先行，為肇事主因；被上訴人駕車行經無號誌之交岔路口時
    ，未依規定減速慢行，作隨時停車之準備，則為為肇事次因
    等情，為兩造所不爭執，亦有臺灣省彰化縣區車輛行車事故
    鑑定委員會96年6月15日彰鑑字第0965601374號函暨鑑定意
    見書、道路交通事故現場圖1紙可徵（參見原審卷18-21頁）
    ，足認為真實。上訴人固主張被上訴人應負百分之八十；訴
    外人賴俊賢應負百分之二十之過失責任云云，惟本院審酌兩
    造就本件車禍事故發生之過失情節，認為原審所為被上訴人
    應負百分之四十，訴外人賴俊賢應負百分之六十過失責任之
    認定，已採取對上訴人最為有利之認定，自無不合。故上訴
    人前揭主張，要不可採。
  (四)按因故意或過失，不法侵害他人之權利者，負損害賠償責任
    。不法侵害他人之身體或健康者，對於被害人因此喪失或減
    少勞動能力，或增加生活上之需要時，應負損害賠償責任。
    不法侵害他人之身體、健康、名譽或自由者，被害人雖非財
    產上之損害，亦得請求賠償相當之金額，民法第184條第1項
    、第193條第1項、第195條第1項前段分別定有明文，原審於
    上訴人請求醫療費2,864元、交通費14,800元、不能工作之
    損害21,998元及精神上損害賠償20萬元之範圍內，予以准許
    ，上訴人則主張其所受之精神上損害非輕，應以48萬元為當
    ，原審未慮及此，僅判命被上訴人給付20萬元之精神慰撫金
    ，顯然過低云云。惟查，非財產上損害之慰撫金數額，究竟
    若干為適當，應斟酌兩造身分、地位、經濟狀況、加害程度
    及其他各種情形，俾為審判之依據，最高法院86年度台上字
    第511號、第3537號判決意旨參照。原審審酌兩造學經歷、
    經濟資力、身分地位、犯後態度及所受傷勢致精神上之打擊
    等情狀，認為上訴人請求精神損害賠償20萬元，尚無不當。
    次查，保險人依強制汽車責任保險法所為之保險給付，視為
    被保險人損害賠償金額之一部分；被保險人受賠償請求時，
    得扣除之，強制汽車責任保險法第32條定有明文。本件上訴
    人於系爭車禍發生後，已由強制汽車責任保險人處受領保險
    給付金額計283,014元乙節，此為上訴人所自承，並有聲明
    書1份在卷可憑（原審卷48頁），是上訴人既自強制汽車責
    任保險人處領取上開金額之保險給付，依上開規定，加害人
    即被上訴人受賠償請求時，得主張扣除上開金額。據上所述
    ，本件被上訴人應給付上訴人之損害賠償金額合計為95,865
    元（醫療費2, 864元+交通費14,800元+不能工作之損害
    21,998元+精神慰撫金20萬元=239,662元，而被上訴人應負
    擔過失責任為百分之四十，則239,662×40%=95,865元），
    扣除強制汽車責任保險給付283,014元後，已無餘額得請求
    。
    另縱依上訴人主張精神損害賠償48萬元一節，被上訴人應給
    付上訴人之損害賠償金額為207,865元（醫療費2, 864元+交
    通費14,800元+不能工作之損害21,998元+精神慰撫金48萬元
    =519,662元，而被上訴人應負擔過失責任為百分之四十，則
    519,662×40% =207,865元），扣除強制汽車責任保險給付
    283,014元後，仍無餘額得請求。
四、綜上所述，本件上訴人依據侵權行為之法律關係，請求被上
    訴人給付132,720 元及自起訴繕本送達翌日起至清償日止，
    按週年利率百分之五計算之利息，為無理由，應予駁回。原
    審為上訴人全部敗訴之判決，核無違誤，應予維持。上訴意
    旨指摘原判決不當，求予廢棄改判，為無理由，應予駁回。
五、據上論斷，本件上訴為無理由，依民事訴訟法第436條之1
    第3項、第449條第1項、第78條，判決如主文。
中    華    民    國    97    年    10    月    29    日
                   民事第二庭      審判長法  官  康弼周
                                         法  官  施錫揮
                                         法  官  張德寬
以上正本係照原本作成。
不得上訴。
中    華    民    國    97    年    11    月    4     日
                                書記官  魏淑美


司法院資訊處製作；財團法人民間司法改革基金會備份。
